【裁判字號】    95,上訴,2238
【裁判日期】    951031
【裁判案由】    偽證等
【裁判全文】
臺灣高等法院臺中分院刑事判決        95年度上訴字第2238號
上  訴  人  臺灣苗栗地方法院檢察署檢察官
被      告  丙○○
上列上訴人因被告偽證案件，不服臺灣苗栗地方法院95年度訴字
第129號中華民國95年8月3日第一審判決（起訴案號：臺灣苗栗
地方法院檢察署94年度偵字第4427號、94年度偵續字第49號），
提起上訴，本院判決如下：
    主  文
上訴駁回。
    理  由
一、公訴意旨略以：緣案外人江新榮（另由原審以簡易判決處刑
    終結）以其胞姐陳瀅心（已經檢察官為不起訴處分確定在案
    ）名義，於民國（下同）94年3月11日透過法院強制執行拍
    賣程序，拍得告發人乙○○所有之苗栗縣頭份鎮○○里○○鄰
    ○○路73巷56號房屋及房屋所在之土地，明知是在94年3月
    17日才繳清尾款，於94年3月23日取得法院核發之權利移轉
    證書取得所有權，並於94年4月15日才完成點交程序。竟迫
    不急待，於甫拍定後即於94年3月15日左右，即僱請不知情
    之工人丙○○等到現場，將大門鐵門、鋁門拆除、水隔間敲
    掉、地板刨除等大肆整修，而無故侵入乙○○之住宅。嗣於
    94年3月18日上午10時許，乙○○叫其子朱圃誼到上開住處
    將屋內物品搬離時，發現上情而報警查獲。然被告丙○○於
    94年10月27日14時12分許，在檢察官偵查時經以證人身份具
    結後，關於其究竟時何時起受僱於江新榮到現場施工，於案
    情有重要關係之事項，證述其是在94年3月18日當天早上才
    開始到場施工，不久後警察就來了云云，為虛偽陳述。因認
    被告丙○○涉有刑法第168條偽證之罪嫌云云。
二、按犯罪事實應依證據認定之，無證據不得認定犯罪事實；又
    不能證明被告犯罪者，應諭知無罪之判決，刑事訴訟法第15
    4條第2項、第301條第1項前段分別定有明文。次按事實之認
    定，應憑證據，如未能發現相當證據，或證據不足以證明，
    自不能以推測或擬制之方法以為裁判基礎；又認定不利於被
    告之事實，須依積極證據，苟積極證據不足為不利於被告事
    實之認定時，即應為有利於被告之認定，更不必有何有利之
    證據（最高法院30年上字第816號、40年臺上字第86號判例
    參照）。另刑事訴訟法第161條已於91年2月8日修正公布，
    其第1項規定：檢察官就被告犯罪事實，應負舉證責任，並
    指出證明之方法。因此，檢察官對於起訴之犯罪事實，應負
    提出證據及說服之實質舉證責任。倘其所提出之證據，不足
    為被告有罪之積極證明，或其指出證明之方法，無從說服法
    院以形成被告有罪之心證，基於無罪推定之原則，自應為被
    告無罪判決之諭知（最高法院92年臺上字第128號判例參照
    ）。
三、訊據被告丙○○固坦承於94年10月27日14時12分許，應傳至
    台灣苗栗地方法院檢察署作證時曾具結後證稱：「我是於94
    年3月18日當日早上才開始到場施工，不久後警察就來了」
    等語，惟矢口否認有偽證之犯行，辯稱：伊係江新榮僱用之
    水電工人，僅負責水電部分，並非總包商。另伊確係於94年
    3月18日始至上開現場去施工，並非於同年3月15日即去施工
    ，至同年3月15日當日應係水泥部分之工人去施工，並非伊
    去施工。伊於偵查時所為之上開陳述，係事實並非虛偽云云
    。經查：（一）被告上開所辯，核與證人江新榮於偵查時證
    稱：「我是94年3月11日標到上開房地，該日中午我有打電
    話告訴案外人鍾武勳，鍾武勳於同年3月12日經過該屋時看
    到有人在搬東西，我認為是屋主在搬東西，不關我們的事，
    所以沒有報警。我是於同年3月17日下午聯絡包商丙○○，
    請他找工人於18日到現場施工，我於18日當日上午7點多到
    現場跟丙○○說施工情形，到了8點半左右即離開。3月18日
    當日包工找了很多工人做，當日只是將隔牆打掉，髒東西清
    掉而已…」等語（見49號偵續卷第14頁），及於原審審理時
    結證稱：「我是經由朋友介紹才認識被告，我房子整修有3
    個部分，就是木工、水電及水泥，94年3月16日就進去工作
    ，第1天早上是木工，下午及第2天是水泥，第3天（即18日
    ）是水電配管。被告只負責水電包工，因我跟被告說要趕工
    叫被告去找人，被告於94年3月18日帶2個人去做廚房的水電
    配管，水電部分是18日才進場工作，與木工部分是不同日。
    至被告載磚頭至現場，是因被告有認識賣磚頭的人，我請被
    告幫我叫磚頭。水泥一組是純做水泥部分，負責將地板刨起
    來、將牆壁打掉」等語（見原審卷第48頁至第51頁），均相
    符合，益見被告應係於94年3月18日始進場施工無訛。（二
    ）至證人即到現場處理之警員許時明於偵查時結證稱：「我
    於94年3月18日有接獲報案而到頭份鎮○○里○○鄰○○路73
    巷56號去處理事情。到現場時只有3至4名水泥工人在工作，
    屋主之兒子在現場，其他當事人都沒有在現場，屋主之兒子
    告知我要搬東西，但對方不肯他搬，我告訴在場工人說，拍
    賣是不動產，動產仍屬屋主的，對方才同意讓屋主兒子搬東
    西，當時我有請屋主之兒子寫搬離的東西，屋主之兒子有說
    東西不見。當時我並沒看到江新榮、陳瀅心去搬東西。屋主
    之兒子報案時屋子幾乎都已在整修，該敲的該拆的都做了。
    」及「我應該是3月18日去處理的，當日我第1次是10點多去
    的，第2次是11點多去照相的。當時現場已有相當施工情形
    ，我判斷應該不是同1天施工的，一般正常要施工1、2日才
    有此進度。當時被告有在場，他沒說什麼，他說他受僱於人
    。至朱圃誼（即屋主之兒子）也在現場，他跟我講他媽媽叫
    他來搬東西，他說他東西有少，少了什麼東西他也不是很清
    楚」各等語（見2935號偵查卷第34頁及49號偵續卷第19頁）
    ），及於原審結證稱：「案發當天我應該是10點半以後到現
    場的，當時朱圃誼與人在爭議搬東西的問題，我只有看1樓
    部分，2、3、4樓部分是12點半後才上去看，第1次看的時候
    大約有3到5位在施工，我不清楚他們做何種工程，但他們靠
    著牆壁工作。當時一樓房子中間好像有弄水泥，但我沒有到
    廚房去看，朱圃誼當時在房屋前面等我，經我協調後朱圃誼
    才進去屋內搬東西，搬東西時我沒有在場，我告訴朱圃誼東
    西搬完後，把車開到派出所清點，列清單給我。車上傢俱佔
    大部分，朱圃誼大概花一小時搬東西，中午12點半我回現場
    拍照，鐵門、鋁門已拆除，地板有一部份刨除，1樓隔間已
    拆除，2樓正在敲。因當時工人做那一部分，我沒有問，所
    以我不知道工人有無在做水電配管」等語（見原審卷第57頁
    至第60頁），經核不僅不能證明被告於94年3月15日已開始
    進場工作，且更足以證明被告確於94年3月18日曾在現場施
    工。（三）又證人即告發人之子朱圃誼於偵查時陳稱：「我
    於94年3月18日到現場時，施工工人表示江新榮請的鎖匠及
    大貨車，於3月15日至現場開門及將較小物品搬走。我有向
    頭份派出所報案，現場我沒有照相，但警員許時明有到現場
    拍照。」等語（見2935號偵查卷第18頁），於偵查時證稱：
    「我於3月15日有到現場去看，鐵門、東西都還在，裡面沒
    有施工。我是3月18日回去搬東西的，到現場後鐵門、隔間
    、鋁門都不見，現場工人說3、4日前就開始動工。我對被告
    丙○○沒印象，是鍾武勳阻止我搬東西，當時江新榮、陳瀅
    心都不在場。」等語（見49號偵續卷第20頁至第21頁），於
    原審審理時證稱：「我於3月18日回去搬東西時，在一樓前
    面有看到新的磚頭，我親眼看到工人在拆牆壁及水泥，有工
    人跟我說一星期前就動工，編號二照片牆壁水泥當時都已被
    刨掉，未看到有人做廚房配管及天花板配管工作，沒有看到
    做水電的工人，我對被告完全沒有印象，一樓有5、6人弄水
    泥上去4樓，有3、4人在4樓舖地磚。我對於當天工人沒有印
    象。」等語（見原審卷第52頁至第53頁），經核亦不能證明
    被告於94年3月15日即已開始進場工作。至證人朱圃誼證稱
    ：「3月18日當日並未見到水電工人，對被告完全沒有印象
    」等語，雖與證人許時明於偵查時結證稱：「3月18日當日
    ，被告有在場，他沒說什麼，他說他受僱於人」等語不符，
    但查證人許時明係到現場處理之警員，與被告及告發人雙方
    均無利害關係，衡情其所陳應較公平客觀，故應以其所陳較
    為可採。至證人朱圃誼當日未看到被告，應係在搬運東西過
    程中，未仔細觀看所致，是並不能憑以認定被告根本未在現
    場之證明。（四）至告發人乙○○之指述，僅能證明其上開
    房屋於遭法院拍定後，尚未點交之前，即遭侵入之事實，並
    不能證明被告確於94年3月15日左右即進場施工。另卷附之
    現場照片7張，亦僅能證明現場於94年3月18日施工之情形，
    亦無法證明被告確於94年3月15日右即進場施工，是均無法
    資為不利於被告之認定。（五）此外復查無其他確切證據足
    以證明被告確有偽證之犯行，殊難以告發人乙○○之空口指
    述，即遽令被告擔負偽證之罪責，是被告之犯罪並不能證明
    。
四、原審調查後以被告之犯罪並不能證明，而為被告無罪之判決
    ，核無違誤。檢察官上訴意旨仍執前詞，指摘原判決不當，
    並無理由，應予駁回。
五、據上論結，應依刑事訴訟法第368條，判決如主文。
本案經檢察官甲○○到庭執行職務。
中    華    民    國    95    年    10    月    31    日
               刑事第八庭  審判長法  官  羅  得  村
                                 法  官  陳  宏  卿
                                 法  官  劉  榮  服
上列正本證明與原本無異。
除檢察官得上訴外，餘不上訴。
如不服本判決應於收受送達後十日內向本院提出上訴書狀，其未
敘述上訴之理由者並得於提起上訴後十日內向本院補提理由書（
均須按他造當事人之人數附繕本）。
                                 書記官  周  巧  屏
中    華    民    國    95    年    11    月    1     日
                                                      Ｆ


司法院資訊處製作；財團法人民間司法改革基金會備份。
